【裁判字號】    99,上更(二),7
【裁判日期】    990304
【裁判案由】    毒品危害防制條例
【裁判全文】
臺灣高等法院刑事判決               99年度上更(二)字第7號
上  訴  人  臺灣士林地方法院檢察署檢察官
被      告  甲○○
選任辯護人  張獻村律師
上列上訴人因被告違反毒品危害防制條例案件，不服臺灣士林地
方法院95年度訴字第1100號、96年度訴字第367 號，中華民國97
年10月17日第一審判決（起訴案號：臺灣士林地方法院檢察署95
年度偵字第2024號、第8359號、第9165號、第9167號及併案審理
：96年度偵字第355 號），提起上訴，本院判決如下：
    主  文
原判決關於甲○○部分撤銷。
甲○○連續販賣第一級毒品，處有期徒刑柒年肆月，販賣毒品所
得新臺幣貳萬伍仟元沒收之，如全部或一部不能沒收時，以其財
產抵償之。扣案之0000000000行動電話（含SIM 卡）沒收之。又
明知為禁藥而轉讓，處有期徒刑捌月，減為有期徒刑肆月。應執
行有期徒刑柒年陸月，販賣毒品所得新臺幣貳萬伍仟元沒收之，
如全部或一部不能沒收時，以其財產抵償之。扣案之0000000000
行動電話（含SIM 卡）沒收之。
    事  實
一、甲○○明知海洛因為毒品危害防制條例第2 條第2 項第1 款
    所列之第1 級毒品，竟基於販賣第1 級毒品海洛因之概括犯
    意，由葉家和以其所持有之0000000000號行動電話，撥打甲
    ○○所有之0000000000號行動電話聯絡購買海洛因。甲○○
    先於民國94年12月10日上午5 時34分許，在台北縣淡水鎮○
    ○路淡水國小樓梯下，以新台幣（下同）2 萬元之代價，販
    售重量1 錢之海洛因予葉家和；復於同年12月23日凌晨1時
    46分許，在上址以5 千元之代價，販售重量4 分之1 錢之毒
    品海洛因予葉家和；又於95年1 月16日中午12時30分許，在
    臺北縣淡水鎮○○路218 之1 號米蘭莊汽車旅館107 號房內
    ，以不詳之價格販售海洛因2 包（毛重5.09克）予葉家和，
    因故尚未收取價款。又甲○○明知安非他命為毒品危害防制
    條例第2 條第2 項第2 款所列之第二級毒品，且屬藥事法查
    禁之禁藥，依法不得轉讓，竟於95年1 月15日下午4 時許，
    在台北縣淡水鎮○○路淡水國小樓梯下，轉讓第2 級毒品安
    非他命2 包（毛重8.75克）予葉家和，嗣經警查獲。並於95
    年1 月17日，在甲○○住處查扣葡萄糖粉1 包、安非他命吸
    食器1 組、分裝袋大、中、小、特小型各1 包。
二、案經臺北市政府警察局大同分局暨臺北縣政府警察局淡水分
    局、金山分局報告台灣士林地方法院檢察署檢察官偵查起訴
    及移送併案審理。
    理  由
壹、證據能力之認定：
  一、按被告以外之人於審判外之言詞或書面陳述，除法律有規
      定者外，不得作為證據；被告以外之人於檢察事務官、司
      法警察官或司法警察調查中所為之陳述，與審判中不符時
      ，其先前之陳述具有較可信之特別情況，且為證明犯罪事
      實存否所必要者，得為證據，刑事訴訟法第159條第1項、
      第159 條之2 分別定有明文。本件證人葉家和於警詢時陳
      稱：其以0000000000號行動電話連絡被告使用之00000000
      00號行動電話，向被告購買海洛因，且與被告一同到金山
      試安非他命，返回淡水時，被告拿安非他命給他，嗣為警
      搜索扣得海洛因及安非他命毒品等語；證人汪欣伶於警詢
      中陳述：其為葉家和女友，曾於95年1 月16日中午目睹被
      告到米蘭莊汽車旅館107 號房找葉家和，且曾聽葉家和在
      電話中向被告詢問是否有毒品等語，惟於偵查中證人葉家
      和翻異前詞改口稱扣案毒品（海洛因、安非他命）係來自
      綽號「阿朝」者，伊僅向被告購買過威而鋼、威而柔，復
      於審判中則稱為警查獲之毒品是跟一個叫「李明」拿的等
      語（見原審卷(三)第55頁），而證人汪欣伶於審判中改口稱
      當天葉家和是要還被告錢等語，致渠等於警詢時之陳述，
      與審判中不符，惟證人即承辦員警曾清淵、吳政益於原審
      審理中到庭結證稱警詢筆錄確係葉家和所為陳述，復查無
      跡證顯示警察當時有何違法取供情事，是其警詢時之陳述
      ，應係出於其自由意志。又證人葉家和、汪欣伶所述內容
      ，其相互間及與監聽譯文客觀證據間均亦相符合（均詳後
      述），再徵諸證人葉家和既能清楚陳述交易數量、金錢、
      地點等細節，苟非確有其事，孰令致之，是依當時之客觀
      外在環境及條件，足認證人葉家和、汪欣伶於警詢中之陳
      述內容具有可信之特別情況，且渠等陳述復為證明被告有
      無販賣毒品所必要，依上揭規定，符合傳聞證據之例外，
      應有證據能力。
  二、按「鑑定之經過及其結果，應命鑑定人以言詞或書面報告
      」，同法第206條第1項規定甚明。是鑑定人以「書面」為
      鑑定報告提出於法院，依刑事訴訟法第159條第1項立法理
      由及同法第206條第1項規定，即具有證據能力。又法院或
      檢察官得囑託醫院、學校或其他相當之機關、團體為鑑定
      ，或審查他人之鑑定，並準用第203條至第206條之1之規
      定，刑事訴訟法第208條第1項亦定有明文。依此，檢察官
      對於偵查中之案件，認須實施鑑定者，固應就具體個案，
      選任鑑定人或囑託鑑定機關（團體）為之；但對於司法警
      察機關調查中之案件，或有量大或急迫之情形，為因應實
      務之現實需求，如檢察官針對該類案件之性質（例如：查
      扣之毒品必須檢驗其成份、對施用毒品之犯罪嫌疑人必須
      檢驗其體內有無毒品代謝反應、對查扣之槍砲彈藥必須檢
      驗有無殺傷力、對違反野生動物保育法案件必須鑑定是否
      屬於保育類動物案件等），認為當然有鑑定之必要者，經
      參考法務部92年5 月20日法檢字第09208023號函送之法務
      部「因應刑事訴訟法修正工作小組」研討刑事訴訟法修正
      相關議題第21則之共識結論，以及臺灣高等法院於92年8
      月1 日舉行之刑事訴訟法新制法律問題研討會第3 則法律
      問題研討結果之多數說（載於司法院92年8 月印行「刑事
      訴訟法新制法律問題彙編」第15頁至第18頁），基於檢察
      一體原則，得由該管檢察長對於轄區內之案件，以事前概
      括選任鑑定人或囑託鑑定機關（團體）之方式，俾便轄區
      內之司法警察官、司法警察對於調查中之此類案件，得即
      時送請事前已選任之鑑定人或囑託之鑑定機關（團體）實
      施鑑定，該鑑定人或鑑定機關（團體）亦應視同受承辦檢
      察官所選任或囑託而執行鑑定業務，其等出具之書面鑑定
      報告應屬刑事訴訟法第206 條所定之傳聞例外，當具有證
      據能力（法務部92年9 月1 日法檢字第0920035083號函可
      供參照）。從而，卷附之法務部調查局毒品鑑定書、臺灣
      檢驗科技科技股份有限公司濫用藥物檢驗報告、內政部警
      政署刑事警察局鑑定書，經由查獲之警察單位依先前轄區
      檢察署檢察長事前概括選任鑑定機關即臺灣檢驗科技股份
      有限公司、法務部調查局、內政部警政署刑事警察局實施
      鑑定，該鑑定機關所出具之尿液檢驗報告及鑑定書，即均
      具證據能力而得為本案之證據。
  三、通訊監察錄音帶及譯文部分：本案於偵查中經檢察官認有
      通訊保障及監察法第5條第1項第1款情形，並危害社會秩
      序情節重大，有相當理由可信其通訊內容與本案有關，且
      難以其他方法蒐集、調查證據，有監察相關通訊之必要，
      依同法第5條第2項規定核發通訊監察書，下列引用之通訊
      監察譯文所據之錄音帶均依臺灣士林地方法院檢察署檢察
      官依法核發之95年度士檢安監續字第5 號、94年士檢安監
      字第204 號通訊監察書、95年度士檢守監續字第176 號、
      95年度士檢守聲監續字第192 號、95年度士檢守監續字第
      231 號、95年度士檢守監續字第258 號，對同案被告葉家
      和持用之000000000000、0000000000號、被告甲○○持用
      之0000000000號行動電話門號實施通訊監察取得之證據，
      此有通訊監察書、電話附表在卷可稽，則本案依法核發之
      通訊監察書實施通訊監察取得之監聽錄音帶，自均屬依法
      取得之證據。此外，卷附之全數通訊監察譯文，亦已均據
      當事人及辯護人均不爭執而同意其證據能力，自均得採為
      證據。
貳、實體部分
  一、訊據被告甲○○矢口否認販賣第1 級、轉讓第2 級毒品犯
      行，辯稱：伊未販賣海洛因，亦未販賣或轉讓安非他命予
      葉家和等語，辯護人亦辯稱：葉家和、汪欣伶於警訊所陳
      無證據能力，葉家和在法庭上之證言經交互詰問以探求真
      言，所陳自較警詢及偵查中可採，而依葉家和於原審所陳
      ，已足證明被告無販賣第1 、2 級毒品。且被告與葉家和
      通訊監察內容所提「硬的」、「軟的」及「男生、女生」
      ，係指威而剛及威而柔，並非毒品等語。惟查：
  (一)、販賣第1級毒品部分
     1、證人即共同被告葉家和於警訊時證述：安非他命稱硬的
        、男的，海洛因稱軟的、女的。分別在94年12月10日及
        同年月23日，向綽號「欉兄」（指被告甲○○）購買海
        洛因，10日以2 萬元購買1 錢海洛因，23日以5 千元購
        買1/4 錢海洛因等語。遭查扣海洛因是「欉兄」於95年
        1 月16日中午12時30分許，拿到米蘭莊汽車旅館給我，
        沒有收取金錢等語（見偵2024號卷第33頁、第34頁），
        又被告所使用之0000000000號行動電話於94年12月10日
        凌晨5 時34分許，撥打葉家和所使用之0000000000號行
        動電話，通話內容如下：
        葉家和：欉兄我過去跟你拿一個女生。
        甲○○：我在家裏。
        葉家和：那我去你家。
        甲○○：你要從前面還是後面。
        葉家和：後面。
        甲○○：好。
        葉家和於94年12月23日凌晨1 時46分以前開電話與被告
        前開行動電話聯絡，通話內容如下：
        葉家和：欉兄我要女的。
        甲○○：我還要回去拿。
        葉家和：好。
        （以上通話內容見原審卷(一)第236 頁），而被告自承前
        開對話譯文內容無誤（見本院卷第118 頁），又前開對
        話內容所稱「女生」之意思，業據證人葉家和於警訊中
        證述係指海洛因等語（見偵2024號卷第31頁），則以證
        人葉家和在警訊所證94年12月10日及23日分別向被告甲
        ○○購買1 錢及1/4 錢海洛因，核與前開通話譯文「欉
        兄我過去跟你拿一個女生」、「欉兄我要女的」、「欉
        兄我等一下拿一些錢過去給你，順便拿一個女的」相符
        ，又證人汪欣伶於警詢時亦證述：伊為葉家和之女友，
        曾聽葉家和撥電話向甲○○詢問是否有毒品等語（見偵
        2024號卷第46頁、偵354 號卷第79頁），足見證人葉家
        和與被告交易毒品之方式，確係以電話方式聯絡，此亦
        與前開通聯紀錄相符，而被告於95年1 月16日曾至米蘭
        汽車旅館，復為證人汪欣伶親眼所見。又於95年1 月17
        日13時左右，在臺北縣淡水鎮○○路218 之1 號米蘭莊
        汽車旅館107 號房內查獲由葉家和持有之毒品海洛因毒
        品2 包（共毛重：5.09公克、淨重：4.49公克），經送
        檢驗結果，呈嗎啡、海洛因反應乙節，有臺北市政府警
        察局大同分局查獲涉嫌毒品危害防制條例毒品鑑驗報告
        書附卷可稽（見偵字第2024號卷第89頁），是證人葉家
        和所證向被告購買海洛因一節即非虛構，自堪採信。
     2、至於葉家和於警訊所證95年1 月16日向被告甲○○購買
        海洛因之價金，據證人葉家和在警詢中證陳該次所購之
        海洛因沒有收取金錢等語。此外本院查無積極證據，足
        證被告甲○○已收取該部分價金，自應為有利於被告之
        認定。另關於兩次交付毒品海洛因之地點，因上開通聯
        紀錄僅係雙方連絡購買毒品之過程，尚不足以佐證交貨
        地點為何處，而證人葉家和於警詢中證稱：係約在淡水
        國小樓梯下交易等語，而被告於本院審理時亦自承知道
        該地點等語（見本院99年2 月4 日審判筆錄），是本院
        認上開毒品海洛因交易地點應係在淡水國小樓梯下交易
        。綜上所述，證人葉家和確於94年12月10日、23日及95
        年1 月16日向被告購買海洛因之事實，堪予認定。
     3、按販賣毒品之所謂販賣行為，係行為人基於營利之目的
        ，而販入或賣出毒品而言。販賣毒品者，其主觀上須有
        營利之意圖，且客觀上有販賣之行為，即足構成，至於
        實際上是否已經獲利，則非所問。又毒品海洛因為政府
        所列管之違禁物品，查緝甚嚴，取得不易，苟被告無何
        營利意圖，何來甘冒繫獄之風險而有藉出讓海洛因以換
        取金錢之舉？又販賣海洛因屬違法行為，非可公然標定
        賣價陳列，供特定消費者參考比較，尤無公定之價格以
        備查考，無論瓶盛、袋裝或紙包，咸得分裝增減分量，
        每次買賣之價差，亦往往視雙方資力之厚薄、關係之深
        淺、需求之數量、取得之難易、販賣者渴求資金之程度
        等而有所不同，未可一概而論，尤其販賣之利得情形除
        當事人坦承及價量俱臻明確外，委難察得實情，惟販賣
        之人無論藉價差或量差從中牟利，其以營利為鵠的之旨
        則一。海洛因之取得既屬不易，價值不菲，則被告不辭
        危險與勞費，猶先後三次賣出海洛因予葉家和，其乃基
        於營利之意圖而為，實灼然可見。
  (二)、轉讓第2級毒品部分
     1、被告於95年1 月15日轉讓安非他命予證人葉家和之事，
        迭據證人葉家和於警訊中時證述：「是綽號『欉兄』的
        男子拿給我的，沒有收錢。」、「我跟綽號『欉兄』的
        男子到台北縣金山鄉試安非他命毒品，返回淡水時，他
        拿給我的，當時未說價格」、「（問：本次警方查緝到
        案之甲○○46.02.27、Ｚ000000000，是否為你口中所稱
        綽號『欉兄』之男子？）是」等語（見偵字第2024號卷
        第32至34頁）。又於95年1 月17日13時左右，在臺北縣
        淡水鎮○○路218 之1 號米蘭莊汽車旅館107 號房內查
        獲由葉家和持有之毒品安非他命2 包（共毛重：8.75公
        克、淨重：6.55公克），經檢驗結果，呈安非他命反應
        乙節，亦有臺北市政府警察局大同分局查獲涉嫌毒品危
        害防制條例毒品鑑驗報告書附卷可稽（見偵字第2024號
        卷第90頁），是證人葉家和所證既有扣案之安非他命可
        資佐證，自堪採信。
     2、證人汪欣伶於審判中雖證述：1 月15日晚間葉家和與甲
        ○○之對話，並非談論毒品。葉家和那天還甲○○錢，
        1 月15日是我打電話給葉家和，我聽到葉家和打電話說
        要還錢的事云云（見原審卷(二)第64頁），證人葉家和於
        原審另證述：1 月16日查獲之毒品係李明交付，通話中
        女的是指威而柔等語（見原審卷(三)第56頁）。然證人葉
        家和於警訊所述，已有前開通聯紀錄譯文可資為憑，復
        有扣案之毒品（海洛因及甲基安非他命）可證，證人葉
        家和、汪欣伶所證向被告購買毒品情節亦互相吻合，是
        其所證自有相當之憑信。況威而鋼、威而柔並非違禁物
        品，實無以「男生」、「女生」代稱之必要，且證人葉
        家和在偵查中改口稱扣案毒品（海洛因、安非他命）係
        來自綽號「阿朝」之人（見偵2024號卷第156 頁、第15
        7 頁），與審判中所證毒品係來自「李明」一節即互有
        齟齬，而證人葉家和、汪欣伶對於何以翻異警詢證詞，
        均語焉不詳，無法自圓其說，是渠等事後為有利於被告
        之陳述，顯係迴護之詞，無足採信，附此敘明。
  二、綜上所述，被告否認販賣第1 級、轉讓第2 級毒品之犯行
      均無足採，其事證明確，犯行洵堪認定，應依法論科。
  三、被告於行為後，於94年2 月2 日修正公布之刑法，業於95
      年7 月1 日施行。按行為後法律有變更者，適用行為時之
      法律，但行為後之法律有利於行為人者，適用最有利於行
      為人之法律，修正後刑法第2 條第1 項定有明文，此規定
      係規範為後法律變更所生新舊法律比較適用之準據法，是
      刑法第2 條本身雖經修正，但刑法第2 條既屬適用法律之
      準據法，本身尚無比較新舊法之問題，應一律適用裁判時
      之現行刑法第2 條規定以決定適用之刑罰法律。又比較時
      應就罪刑有關之共犯、未遂犯、想像競合犯、牽連犯、連
      續犯、結合犯，以及累犯加重、自首減輕暨其他法定加減
      原因（如身分加減）與加減例等一切情形，綜其全部罪刑
      之結果而為比較（最高法院95年5 月23日95年度第8 次刑
      庭會議決議參照）。
    (一)關於罰金刑部分，刑法第33條第5 款已修正，自有修正前
      後刑法第33條第5 款比較適用之問題。修正後之刑法第33
      條第5 款已將罰金刑之最低額由銀元1 元即新台幣3 元，
      提高為新台幣1 千元，比較新、舊法結果，就被告等販賣
      毒品罪，仍應依刑法第2 條第1 項前段，適用修正前之刑
      法第33條第5 款規定。
    (二)修正前刑法第51條規定：「數罪併罰，分別宣告其罪之刑
      ，依左列各款定其應執行者：」，其中第5 款規定：「宣
      告多數有期徒刑者，於各刑中之最長期以上，各刑合併之
      刑期以下，定其刑期。但不得逾20年。」；修正後刑法第
      51條第5 款規定：「宣告多數有期徒刑者，於各刑中之最
      長期以上，各刑合併之刑期以下，定其刑期。但不得逾30
      年。」，裁判確定前犯數罪，其中一罪在刑法修正前犯者
      ，仍應比較新舊法。本件被告所犯上開罪行，均在刑法修
      正施行前所犯，比較結果，以修正前之規定較有利於行為
      人。
    (三)修正前刑法第56條規定：「連續數行為而犯同一之罪名者
      ，以一罪論。但得加重其刑至2 分之1 。」，惟修正後刑
      法則已刪除此規定，是刑法修正後，行為人之數行為犯同
      一罪名，即須分論併罰。此刪除雖非犯罪構成要件之變更
      ，但顯已影響行為人刑罰之法律效果，自屬法律有變更。
      比較修正前後之規定，應以被告行為時即修正前刑法連續
      犯之規定，較有利於被告。
    (四)修正前刑法第65條第2 項規定：「無期徒刑減輕者，為7
      年以上有期徒刑。」，修正後該條項則規定：「無期徒刑
      減輕者，為20年以下15年以上有期徒刑。」比較結果，顯
      以修正前之規定較有利於被告。
    (五)綜上法律修正前、後之比較，揆諸前揭說明及修正後刑法
      第2 條第1 項之「從舊從輕」原則，適用修正前之相關刑
      罰法律，對被告較為有利，自應適用修正前刑法相關規定
      。
  四、按毒品危害防制條例第4 條業於98年5 月20日以華總一義
      字第09800125141 號修正公布，新法第4 條規定：「製造
      、運輸、販賣第一級毒品者，處死刑或無期徒刑；處無期
      徒刑者，得併科新臺幣2 千萬元以下罰金。製造、運輸、
      販賣第二級毒品者，處無期徒刑或7 年以上有期徒刑，得
      併科新臺幣1 千萬元以下罰金。製造、運輸、販賣第三級
      毒品者，處5 年以上有期徒刑，得併科新臺幣7 百萬元以
      下罰金。製造、運輸、販賣第四級毒品者，處3 年以上10
      年以下有期徒刑，得併科新臺幣3 百萬元以下罰金。製造
      、運輸、販賣專供製造或施用毒品之器具者，處1 年以上
      7 年以下有期徒刑，得併科新臺幣1 百萬元以下罰金。前
      5 項之未遂犯罰之」，而舊法第4 條規定：「製造、運輸
      、販賣第一級毒品者，處死刑或無期徒刑；處無期徒刑者
      ，得併科新臺幣1 千萬元以下罰金。製造、運輸、販賣第
      二級毒品者，處無期徒刑或7 年以上有期徒刑，得併科新
      臺幣7 百萬元以下罰金。製造、運輸、販賣第三級毒品者
      ，處5 年以上有期徒刑，得併科新臺幣5 百萬元以下罰金
      。製造、運輸、販賣第四級毒品者，處3 年以上10年以下
      有期徒刑，得併科新臺幣3 百萬元以下罰金。製造、運輸
      、販賣專供製造或施用毒品之器具者，處1 年以上7 年以
      下有期徒刑，得併科新臺幣1 百萬元以下罰金。前5 項之
      未遂犯罰之」，經比較修正前後關於罰金刑之規定，應以
      修正前法律，較有利於被告。
  五、再按安非他命係毒品危害防制條例規定之第二級毒品，亦
      屬藥事法所稱之禁藥，依法不得持有及轉讓，行為人明知
      為禁藥即安非他命而轉讓予他人者，除成立毒品危害防制
      條例第8 條第2 項之轉讓第二級毒品罪外，亦構成藥事法
      第83條第1 項之轉讓禁藥罪，屬於同一犯罪行為同時有二
      種法律可資處罰之法條競合，應依「重法優於輕法」、「
      後法優於前法」等法理，擇一處斷。而毒品危害防制條例
      第8 條第2 項轉讓第二級毒品罪之法定本刑為「6 月以上
      5 年以下有期徒刑，得併科70萬元以下罰金」，藥事法第
      83條第1 項轉讓禁藥罪之法定本刑則為「7 年以下有期徒
      刑，得併科500 萬元以下罰金」，故行為人轉讓安非他命
      之情節，若無毒品危害防制條例第8 條第6 項及第9 條所
      定轉讓或持有毒品達一定數量應加重其刑之情形者，藥事
      法第83條第1 項之罪之法定本刑，顯較毒品危害防制條例
      第8 條第2 項之罪之法定本刑為重，依重法優於輕法之法
      理，應優先適用藥事法第83條第1 項之規定處斷。起訴書
      雖認被告涉有販賣第二級毒品之罪嫌，並以證人葉家和於
      警詢之供述為其主要論據，惟查證人葉家和於警詢中陳稱
      其與被告一同前往試用安非他命，被告交付安非他命並未
      說明價格，已如上述，且被告自始至終均否認販賣安非他
      命予葉家和，此外，亦無被告有何販賣安非他命營利之積
      極證據，從而，檢察官起訴認被告所為係犯販賣第二級毒
      品之罪，容有誤會，惟其起訴之基本社會事實同一，本院
      自得變更起訴法條改依轉讓禁藥罪逕行判決。
  六、核被告所為，係犯毒品危害防制條例第4 第1 項及藥事法
      第83條第1 項轉讓禁藥罪，被告先後多次販賣第1 級毒品
      犯行，時間緊接，罪名與犯罪構成要件相同，顯係基於概
      括犯意為之，應依修正前刑法第56條連續犯之規定論以一
      罪，並依法加重其刑（法定刑死刑、無期徒刑部分不予加
      重）。被告持有第1 級毒品後，進而販賣，其持有之低度
      行為為販賣之高度行為所吸收；轉讓禁藥前之持有毒品行
      為，為轉讓之高度行為所吸收，均不另論罪。又被告所犯
      上開販賣第1 級毒品及轉讓禁藥之行為，犯意各別，構成
      要件互異，應予分論併罰。按修正前刑法第59條規定，犯
      罪之情狀可憫恕者，得酌量減輕其刑；又參酌釋字第263
      號解釋，若不分犯罪情況及結果如何，概以死刑、無期徒
      刑為法定刑，立法甚嚴，若有情輕法重之情，裁判時本有
      刑法第59條酌量減輕其刑之適用，足以免過嚴之刑，與憲
      法尚無牴觸。是若有情輕法重，及刑法第59條所規定之情
      ，對被告所犯之罪酌量減輕其刑，自為法之所許。查被告
      所犯之毒品危害防制條例第4 條第1 項販賣第1 級毒品罪
      ，法定本刑為死刑或無期徒刑；處無期徒刑者，得併科1
      千萬元以下罰金。而被告販賣海洛因予葉家和之次數、金
      額，數量非鉅，犯罪情狀尚非重大，其犯罪情節實與大量
      走私進口或長期販賣毒品之大盤販毒者有別等一切情狀，
      認縱就所犯販賣第1 級毒品之罪，科以法定最低刑度即無
      期徒刑，猶有情輕法重過苛之憾，在客觀上足以引起一般
      人之同情，堪予憫恕，爰依修正前刑法第59條之規定，酌
      量減輕其刑。
  七、原審逕認葉家和及汪欣伶警訊筆錄無證據能力，及依通訊
      監察譯文無從認定被告確有販賣毒品之事，遽為無罪之諭
      知，尚有未洽，已如前述。公訴人上訴意旨，執此指摘原
      判決此部分不當，為有理由，應予撤銷改判。爰審酌被告
      為營利之意圖販賣毒品海洛因，及轉讓禁藥安非他命，所
      為有擴散毒品危害之情形，及犯罪之動機、目的、手段、
      所生危害、智識程度等一切情狀，就販賣第1 級毒品、轉
      讓禁藥罪各量處如主文第二項所示之刑。又被告所犯轉讓
      禁藥罪，犯罪時間在96年4 月24日以前，合於中華民國九
      十六年罪犯減刑條例之減刑要件，其所犯上開之罪，應依
      該條例規定減刑如主文第二項所示，並依修正前刑法第51
      條第5 款規定，定其應執行之刑如主文第二項所示。又被
      告販賣第1 級毒品之2 萬5 千元，屬本案犯罪所得之物，
      爰依毒品危害防制條例第19條第1 項之規定宣告沒收，如
      全部或一部不能沒收時，以其財產抵償之。又扣案之0000
      000000號行動電話（含SIM 卡），為被告所有且用以販賣
      第1 級毒品聯絡之物，爰依同條例第19條第1 項規定沒收
      之。至於扣案之葡萄糖粉1 包（淨重8.8 公克）、安非他
      命吸食器1 組、分裝袋大、中、小、特小型各1 包、0000
      000000、0000000000號行動電話（均含SIM 卡），均無證
      據證明係供本件犯罪所用之物，爰不為沒收之諭知，並予
      敘明。
據上論斷，應依刑事訴訟法第369條第1項前段、第364條、第299
條第1 項前段、第300 條，修正前毒品危害防制條例第4 條第1
項，毒品危害防制條例第18條第1 項前段、第19條第1 項，藥事
法第83條第1 項，刑法第2 條第1 項前段、刑法第11條前段，修
正前刑法第56條、第51條第5 款、第59條，中華民國96年罪犯減
刑條例第2 條第1 項第3 款、第7 條，判決如主文。
本案經檢察官曾俊哲到庭執行職務。
中    華    民    國    99    年    3     月    4     日
                  刑事第十庭審判長法  官  陳榮和
                                  法  官  李春地
                                  法  官  彭政章
以上正本證明與原本無異。
如不服本判決，應於收受送達後10日內向本院提出上訴書狀，其
未敘述上訴之理由者並得於提起上訴後10日內向本院補提理由書
（均須按他造當事人之人數附繕本）「切勿逕送上級法院」。
                                  書記官  杜宜寧
中    華    民    國    99    年    3     月    4     日
附錄：本案論罪科刑法條全文
毒品危害防制條例第4條
製造、運輸、販賣第一級毒品者，處死刑或無期徒刑；處無期徒
刑者，得併科新臺幣1 千萬元以下罰金。
製造、運輸、販賣第二級毒品者，處無期徒刑或7 年以上有期徒
刑，得併科新臺幣7 百萬元以下罰金。
製造、運輸、販賣第三級毒品者，處5 年以上有期徒刑，得併科
新臺幣5 百萬元以下罰金。
製造、運輸、販賣第四級毒品者，處3 年以上10年以下有期徒刑
，得併科新臺幣3 百萬元以下罰金。
製造、運輸、販賣專供製造或施用毒品之器具者，處1 年以上7
年以下有期徒刑，得併科新臺幣1 百萬元以下罰金。
前五項之未遂犯罰之。
藥事法第83條第1項
明知為偽藥或禁藥，而販賣、供應、調劑、運送、寄藏、牙保、
轉讓或意圖販賣而陳列者，處7 年以下有期徒刑，得併科新臺幣
5 百萬元以下罰金。

司法院資訊處製作；財團法人民間司法改革基金會備份。
